【裁判字號】    97,訴,247
【裁判日期】    970407
【裁判案由】    毒品危害防制條例
【裁判全文】
臺灣桃園地方法院刑事判決               97年度訴字第247號
公  訴  人  臺灣桃園地方法院檢察署檢察官
被      告  甲○○
上列被告因違反毒品危害防制條例案件，經檢察官提起公訴（96
年度偵字第30290 號），被告於準備程序進行中為有罪之陳述，
經本院合議庭裁定由受命法官獨任進行簡式審判程序，本院判決
如下：
    主  文
甲○○明知為禁藥而轉讓，處有期徒刑陸月，減為有期徒刑月
。緩刑貳年。
    事  實
一、甲○○明知MDMA係藥事法第22條第1項第1款所定禁藥，亦屬
    毒品危害防制條例第2條第2項第2 款之第二級毒品，不得轉
    讓及非法持有，竟基於轉讓禁藥MDMA之犯意，於民國95年 5
    月6日下午4時許為警臨檢前某時，在桃園縣桃園市○○路60
    號3 樓舞廳內，無償轉讓MDMA半顆與李如婷施用（李如婷所
    涉施用毒品案件，另經觀察勒戒在案）。嗣於同日下午4 時
    許，因李如婷為警臨檢查獲，經採取尿液送驗後，查知上情
    。
二、案經臺灣桃園地方法院檢察署檢察官自動檢舉偵查起訴。
    理  由
一、本件被告甲○○所犯係死刑、無期徒刑或最輕本刑為3 年以
    上有期徒刑以外之罪，其於準備程序中就被訴事實為有罪之
    陳述，經本院告知簡式審判程序之旨，並聽取公訴人、被告
    之意見後，爰依刑事訴訟法第273條之1第1 項規定合議裁定
    由受命法官獨任進行簡式審判程序，先予敘明。
二、訊據被告對上揭犯行坦承不諱，核與證人李如婷於偵查中證
    述情節相符，復有臺灣檢驗科技股份有限公司95年5 月30日
    CH/2006/50934 號濫用藥物尿液檢驗報告、桃園縣政府警察
    局桃園分局被採尿人姓名編號對照表、公共場所暨公眾得出
    入場所現場（臨檢）紀錄表各1 份在卷足憑，足徵被告任意
    性之自白，核與事實相符，洵堪採信。復按以營利之意圖交
    付毒品，而收取對價之行為，觸犯販賣毒品罪，苟非基於營
    利之意圖，而以原價或低於原價有償轉讓毒品與他人，僅得
    以轉讓毒品罪論處，若無營利之意圖，僅基於幫助施用毒品
    者取得供施用毒品之目的，而出面代購，或共同合資購買並
    分攤價金及分受毒品，則為施用毒品罪之幫助犯，三者行為
    互殊，且異其處罰，最高法院95年度臺上字第6888號判決意
    旨可資參照；查被告於上述時地無償交付MDMA半顆與證人施
    用乙節，已據證人於偵查中陳述綦詳，堪信被告確無營利之
    意圖，亦非代購或合資購買情形，可認屬轉讓行為無誤。是
    本件事證明確，被告犯行洵堪認定。
三、查MDMA係安非他命之衍生物，業經衛生署於69年12月8 日公
    告，列入藥物藥商管理法第16條第1 款（現修正為藥事法第
    22條第1項第1款）之禁藥管理；嗣於79年10月9 日雖再以衛
    署藥字第904142號公告，列入麻醉藥品管理條例（現修正為
    管制藥品管理條例）第2條第4款所定之「化學合成類麻醉藥
    品」管理，並明定於管制藥品管理條例第3 條所指「管制藥
    品」（即藥事法第11條之管制藥品）及毒品危害防制條例第
    2條第2項第2 款之第二級毒品，但上開列入禁藥之管理並未
    解除，則轉讓MDMA即同時受藥事法及毒品危害防制條例之規
    範。再毒品之範圍尚包括影響精神物質與其製品，而藥事之
    管理，亦非僅止於藥品之管理，且毒品未必係經公告之禁藥
    ，禁藥亦未必為毒品，毒品危害防制條例與藥事法二者，並
    無必然之特別法與普通法關係，故被告明知為禁藥MDMA而轉
    讓與證人，除成立毒品危害防制條例第8條第2項之轉讓第二
    級毒品罪外，亦構成藥事法第83條第1 項之轉讓禁藥罪，此
    係屬同一犯罪行為而同時有二種法律可資處罰之法條（規）
    競合情形，應依重法優於輕法、後法優於前法等法理，擇一
    處斷。復毒品危害防制條例第8條第2項轉讓第二級毒品罪之
    法定本刑為「6月以上5年以下有期徒刑，得併科新臺幣（下
    同）70萬元以下罰金」；但93年4 月21日修正之藥事法第83
    條第1項轉讓禁藥罪之法定本刑為「7年以下有期徒刑，得併
    科500 萬元以下罰金」，而本件被告僅轉讓MDMA半顆與證人
    ，其數量甚微，且查無何積極證據可認其淨重達10公克以上
    ，自不得依毒品危害防制條例第8條第6項加重其刑至二分之
    一，而應依上揭說明，適用藥事法第83條第1 項之規定，合
    先敘明。
四、又被告行為後，刑法及刑法施行法部分條文業於94年2月2日
    修正公布，95年7月1日施行，修正後刑法第2條第1項之規定
    ，係規範行為後法律變更所生新舊法律比較適用之準據法，
    於修正後刑法施行後，應適用修正後刑法第2條第1項規定之
    從舊從輕原則為比較，應適用最有利於行為人之法律。而本
    件關於法定罰金刑最低度部分，依修正前刑法第33條第5 款
    規定為銀元1元以上，復依罰金罰鍰提高標準條例第1條前段
    提高10倍，折算新臺幣為30元以上，惟修正後刑法第33條第
    5款則為1,000元以上，以百元計算，則就被告所犯違反藥事
    法案件，比較行為時法與裁判時法，因修正之罰金刑最低度
    以行為時法有利於被告，應適用行為時法。是比較修正前、
    後刑法有關罰金刑之計算單位，因修正後規定並未較有利於
    行為人，則應依修正後刑法第2條第1項前段規定，適用行為
    時之法律，併予敘明。
五、故核被告所為，係犯藥事法第83條第1 項之轉讓禁藥罪。公
    訴人認被告係犯毒品危害防制條例第8條第2項之轉讓第二級
    毒品罪，容有誤會，惟此與起訴之基本事實相同，自應由本
    院予以變更起訴法條。再被告轉讓MDMA前持有第二級毒品之
    低度行為，應為轉讓禁藥之高度行為所吸收，不另論罪。爰
    審酌被告囿於友情，竟將足以導致精神障礙、性格異常及生
    命危險之禁藥MDMA轉讓與證人，殘害他人身心甚鉅，但念被
    告犯後終能坦承犯行容有悔意，態度尚屬良好，及其犯罪之
    目的、手段、品行、智識程度等一切情狀，量處如主文所示
    之刑。復中華民國九十六年罪犯減刑條例業於96年7月4日公
    布，並於同年月16日施行，查本件被告犯罪時間在96年4 月
    24日以前，雖其所犯係藥事法第83條第1 項之轉讓禁藥罪，
    惟本院所宣告之有期徒刑未逾1年6月，核無該條例第3條第1
    項第12款不予減刑之情事，爰依該條例第2條第1項第3 款規
    定減其宣告刑二分之一。末按犯罪在修正後刑法施行前，於
    修正後刑法施行後，關於緩刑之宣告，因宣告緩刑要件之變
    更，非屬刑法第2 條所稱法律之變更，無新舊刑法罪刑比較
    之問題，應適用修正後法第74條之規定，最高法院95年度第
    八次刑事庭會議決議可資參照；查被告前未曾因故意犯罪而
    受有期徒刑以上刑之宣告，此有臺灣高等法院被告前案紀錄
    表1 份在卷可按，其因一時失慮，致罹刑章，現且能坦承犯
    行，頗有悔意，復僅轉讓MDMA半顆與證人，數量甚微，所生
    犯罪危害有限，足徵其經此偵審程序及刑之宣告，當知所警
    惕，信無再犯之虞，本院因認所宣告之刑，以暫不執行為適
    當，併予宣告緩刑2 年，以啟自新。至於被告轉讓與證人之
    MDMA半顆，業經證人施用而滅失，此據證人證述明確，爰不
    予為沒收銷燬之諭知，附此敘明。
據上論斷，應依刑事訴訟法第273條之1 第1項、第299條第1項前
段、第300條，藥事法第83條第1項，刑法第2條第1項前段、第11
條前段、第74條第1項第1款，中華民國九十六年罪犯減刑條例第
2條第1項第3款、第7條，判決如主文。
本案經檢察官丁俊成到庭執行職務。
中    華    民    國    97    年    4     月    7     日
                  刑事第六庭    法  官  黃翊哲
以上正本證明與原本無異。
如不服本判決，應於判決送達後10日內向本院提出上訴狀（應附
繕本），其未敘述上訴理由者，應於上訴期間屆滿後20日內補提
理由書狀於本院，上訴於臺灣高等法院。
                                書記官  劉霜潔
中    華    民    國    97    年    4     月    7     日
附錄本判決論罪科刑法條：藥事法第83條第1項
明知為偽藥或禁藥，而販賣、供應、調劑、運送、寄藏、牙保、
轉讓或意圖販賣而陳列者，處7 年以下有期徒刑，得併科新臺幣
500萬元以下罰金。


司法院資訊處製作；財團法人民間司法改革基金會備份。
